臺灣高雄地方法院民事裁定
111年度消債職聲免字第147號
聲  請  人  王水錦  
0000000000000000

代  理  人  楊林澂律師
相對人即債  國泰世華商業銀行股份有限公司
權人                
法定代理人  郭明鑑  
代  理  人  黃怡玲  
相對人即債  玉山商業銀行股份有限公司
權人                
0000000000000000

法定代理人  黃男州  
代  理  人  喬湘秦  
相對人即債  台新國際商業銀行股份有限公司
權人                
0000000000000000

法定代理人  尚瑞強  
0000000000000000

0000000000000000

相對人即債  華南商業銀行股份有限公司
權人                  設臺北市○○區○○路000號1樓      法定
代理人  黃俊智    住同上         
代  理  人  郭國強  
相對人即債  元大商業銀行股份有限公司
權人                
0000000000000000

法定代理人  翁 健    
代  理  人  黃勝豐  
相對人即債  滙豐（台灣）商業銀行股份有限公司
權人                
法定代理人  陳紹宗  
0000000000000000

                      送達處所：南港○○○0000○○○    相對人即債  臺灣中小企業銀行股份有限公司
權人                
法定代理人  林謙浩  
代  理  人  余杰叡  
相對人即債  台北富邦商業銀行股份有限公司
權人                
法定代理人  程耀輝  
0000000000000000

0000000000000000

相對人即債  板信商業銀行股份有限公司
權人                
法定代理人  張明道  
代  理  人  李佳珊  
相對人即債  台灣金聯資產管理股份有限公司
權人                
0000000000000000

法定代理人  施俊吉  
0000000000000000

0000000000000000

相對人即債  富邦資產管理股份有限公司
權人                
法定代理人  洪主民  
0000000000000000

0000000000000000

相對人即債  摩根聯邦資產管理股份有限公司
權人                
法定代理人  李文明  
代  理  人  黃心漪  
相對人即債  元大國際資產管理股份有限公司
權人                
法定代理人  宋耀明  
0000000000000000

0000000000000000

相對人即債  裕融企業股份有限公司
權人                
法定代理人  嚴陳莉蓮
0000000000000000

0000000000000000

相對人即債  仲信資融股份有限公司
權人                
法定代理人  陳鳳龍  
代  理  人  王筑萱  
相對人即債  滙誠第一資產管理股份有限公司
權人                
法定代理人  莊仲沼  
0000000000000000

0000000000000000

相對人即債  新加坡商艾星國際有限公司台灣分公司
權人                
法定代理人  曾慧雯  
0000000000000000

0000000000000000

上列當事人間消費者債務清理免責事件，本院裁定如下：
    主  文
債務人王水錦不予免責。
    理  由
一、按法院為終止或終結清算程序之裁定確定後，除別有規定外
    ，應以裁定免除債務人之債務。又法院裁定開始清算程序後
    ，債務人有薪資、執行業務所得或其他固定收入，扣除自己
    及依法應受其扶養者所必要生活費用之數額後仍有餘額，而
    普通債權人之分配總額低於債務人聲請清算前2 年間，可處
    分所得扣除自己及依法應受其扶養者所必要生活費用之數額
    者，法院應為不免責之裁定，但債務人證明經普通債權人全
    體同意者，不在此限。而債務人有下列各款情形之一者，法
    院應為不免責之裁定。但債務人證明經普通債權人全體同意
    者，不在此限：㈠於七年內曾依破產法或本條例規定受免責
    。㈡故意隱匿、毀損應屬清算財團之財產，或為其他不利於
    債權人之處分，致債權人受有損害。㈢捏造債務或承認不真
    實之債務。㈣聲請清算前二年內，因消費奢侈商品或服務、
    賭博或其他投機行為，所負債務之總額逾聲請清算時無擔保
    及無優先權債務之半數，而生開始清算之原因。㈤於清算聲
    請前一年內，已有清算之原因，而隱瞞其事實，使他人與之
    為交易致生損害。㈥明知已有清算原因之事實，非基於本人
    之義務，而以特別利於債權人中之一人或數人為目的，提供
    擔保或消滅債務。㈦隱匿、毀棄、偽造或變造帳簿或其他會
    計文件之全部或一部，致其財產之狀況不真確。㈧故意於財
    產及收入狀況說明書為不實之記載，或有其他故意違反本條
    例所定義務之行為，致債權人受有損害，或重大延滯程序。
    消費者債務清理條例（下稱消債條例）第132條、第133條及
    第134 條分別定有明文。
二、經查：
  ㈠債務人前於民國109年6月2日提出債權人清冊，向本院聲請調
    解債務清償方案，經本院109年度司消債調字第342號受理，
    於109年6月24日調解不成立，債務人於同日以言詞聲請更生
    ，本院於110年1月19日以109年度消債更字第266號裁定開始
    更生程序，後經本院於110年10月13日以110年度消債清字第
    230號裁定開始清算程序；嗣全體債權人於清算程序合計受
    償新臺幣（下同）22,814元，於111年6月21日以110年度司
    執消債清字第193號裁定清算程序終結等情，業經本院調取
    前開卷宗核閱無訛。依前揭規定，本院應為債務人是否免責
    之裁定。又本院函詢債權人陳述意見，債權人未表示同意債
    務人免責，合先敘明。
  ㈡消債條例第133條
　1.按法院裁定開始更生程序後，債務人免責前，法院裁定開始
    清算程序，其已進行之更生程序，適於清算程序者，作為清
    算程序之一部；其更生聲請視為清算聲請，消債條例第78條
    第1 項定有明文。因此本件債務人於更生轉清算程序之情形
    ，認定有無薪資等固定收入之時點提前至裁定開始更生程序
    之時。
　2.債務人於110年1月19日開始更生程序後，並無工作，已無從
    事直銷，仰賴女兒每月給付8,000元、兒子每月給付7,500元
    ，月領中低收入老人生活津貼3,879元、國民年金老年年金1
    ,541元等情，有債務人於更生程序之110年3月23日、110年6
    月7日陳報狀為憑（110年度司執消債更字第14號卷第174至1
    75、231至232頁），且有社會補助查詢表（本案卷第11頁正
    背面）及勞動部勞工保險局函（本案卷第47至48頁）為佐，
    且於本院審查是否免責與否之程序，已命債務人補正說明從
    107年5月至今之收入、支出，並提出證據（本案卷第21頁）
    ，未獲債務人具狀，則應以其於更生程序所為陳述為認定，
    因此其開始更生後之每月收入應為20,920元（計算式：8,00
    0＋7,500＋3,879＋1,541＝20,920）。
　3.而債務人之必要之生活費用，依消債條例第64條之2第1 項
    規定，以最近1年衛生福利部或直轄市政府所公告當地區每
    人每月最低生活費1.2倍定之。而依衛生福利部公布之高雄
    市每人每月最低生活費，110年度、111年度分別為13,341元
    、14,419元，1.2倍則為16,009元、17,303元。均低於上開
    每月固定收入20,920元，因此債務人於法院裁定開始更生程
    序後，其固定收入扣除自己必要生活費用，仍有餘額，應甚
    明確。
　4.債務人於聲請更生前二年間（107年7月至109年6月）之收支
    情形
　⑴其自陳無業，仰賴次女蔡晏禎每月給付8,000元扶養費，長子
    羅正每月給付7,500元扶養費，自107年12月起每月領取中低
    收入戶老人生活津貼3,731元，109年1月起調為每月領取3,8
    79元，107年1月至11月每月領取國民年金老年年金4,398元
    ，107年12月起調為每月領取1,541元；另於109年4月至6月
    每月領取行政院關懷弱勢生活補助1,500元。又其以蔡晏禎
    名義加入艾多美股份有限公司會員，107年6月12日直銷收入
    1,931元，108年共4,014元，並於108年度、109年1月、3月
    有臺灣力匯有限公司直銷收入2,726元、25,628元、14,450
    元。
　⑵上情，有財政部高雄國稅局107年至108年綜合所得稅各類所
    得資料清單及財產歸屬資料清單（本院109年度司消債調字
    第342號卷，下稱調卷第11至13頁）、財產及收入狀況說明
    書（調卷第5頁）、勞工保險被保險人投保資料表（調卷第1
    5頁）、社會補助查詢表（109年度消債更字第266號卷，下
    稱更卷第25至27頁）、高雄市政府都市發展局函（更卷第38
    頁）、勞動部勞動力發展署高屏澎東分署函（更卷第28頁）
    、勞動部勞工保險局函（更卷第36至37頁）、健保投保紀錄
    （更卷第118頁）、工作狀況說明書暨切結書（更卷第60至6
    1頁）、臺灣力匯有限公司函（更卷第29至30頁）、艾多美
    股份有限公司函（更卷第31頁、第142頁）、艾多美股份有
    限公司收入明細表（更卷第59頁）等附卷可證。
　⑶是債務人於聲請更生前2年可處分所得合計為548,295元（計
    算式：｛8,000×24｝＋｛7,500×24｝＋｛3,731×13｝＋｛3,879×6｝＋｛4,
    398×5｝＋｛1,541×19｝＋｛1,500×3｝＋1,931＋4,014＋2,726＋25,628
    ＋14,450＝548,295）。
　⑷債務人之必要生活費用部分，依衛生福利部公布之高雄市每
    人每月最低生活費，107年度至109年度各為12,941元、13,0
    99元、13,099元，1.2倍即為15,529元、15,719元、15,719
    元，債務人於聲請更生前2年間之必要生活費用應為376,116
    元（計算式：15,529×6＋15,719×18＝376,116）。逾此範圍，
    難認必要。
  ⑸因此債務人於聲請前2年之可處分所得548,295元，扣除自己
　  376,116元必要生活費用後，尚餘172,179元。
  4.普通債權人於清算程序之受償總額為22,814元（見司執消債
    清卷第219頁分配表），則普通債權人受分配總額低於該餘
    額172,179元，因此，債務人有消債條例第133條不免責之事
    由，應可認定。
  ㈢消債條例第134條
　  債務人於108年5月間雖有出入境紀錄（本案卷第9頁），然
    據其陳稱去幫朋友帶貨去中國大陸販售，機票及住宿均由友
    人負擔等語（本案卷第70頁），難認債務人具有消債條例第
    134條第4款規定之情形。此外，各債權人亦未提出證據證明
    債務人有何構成消債條例第134條各款之事由，且經本院職
    權調查結果，尚無合於消債條例第134條其他各款之情事。
三、綜上所述，債務人符合消債條例第133條所定事由，應不予
    免責。而債務人雖經本院裁定不免責，然其如繼續清償債務
    達一定程度後（見附錄），仍得依法聲請法院審酌是否裁定
    免責，附此敘明。
中　　華　　民　　國　　111 　年　　11　　月　　15　　日
              　　民事庭　　　法　官  陳美芳
上為正本係照原本作成。
如不服本裁定，應於裁定送達後10日內，以書狀向本院提出抗告
，並繳納抗告費新臺幣1千元。　　
中　　華　　民　　國　　111 　年　　11　　月　　15　　日
                              書記官  胡美儀　　
附錄
一、債務人繼續清償得聲請法院裁定免責之規定：
　　消費者債務清理條例第141條
　　債務人因第 133 條之情形，受不免責之裁定確定後，繼續
　　清償達該條規定之數額，且各普通債權人受償額均達其應受
　　分配額時，得聲請法院裁定免責。　　
    消費者債務清理條例第142條
　　法院為不免責或撤銷免責之裁定確定後，債務人繼續清償債
　　務，而各普通債權人受償額均達其債權額之 20% 以上者，
　　法院得依債務人之聲請裁定免責。
二、債務人嗣後聲請裁定免責時，須繼續清償各普通債權之最低
    應受分配額。